【裁判字號】    92,交易,283
【裁判日期】    920725
【裁判案由】    公共危險
【裁判全文】
臺灣臺北地方法院刑事判決                        九十二年度交易字第二八三號
    公  訴  人  臺灣臺北地方法院檢察署檢察官
    被      告  丙○○
右列被告因公共危險案件，經檢察官聲請以簡易判決處刑（九十二年度偵字第四四八
二號），經本院新店簡易庭受理後（受理案號為九十二年度店交簡字第二五一號），
認不宜以簡易判決處刑，移送前來，本院適用通常程序判決如左：
    主  文
丙○○服用酒類，不能安全駕駛動力交通工具而駕駛，處有期徒刑肆月，如易科罰金
，以參佰元折算壹日。又失火燒燬現有人所在之建築物，處有期徒刑參月，如易科罰
金，以參佰元折算壹日。應執行有期徒刑陸月，如易科罰金，以參佰元折算壹日。
    事  實
一、丙○○於民國九十一年十二月二十三日中午十二時許起，在台北縣新店市○○路
    友人住處服用酒類啤酒，已達步態不穩、噁心嘔吐、精神混惑不清晰而不能安全
    駕駛動力交通工具之程度，仍於酒後駕駛動力交通工具即車號Ｂ八—一四八一號
    自小客車上路，欲前往超商購物，於同日下午二時四十五分許，行至東佳建設股
    份有限公司所有、門牌號碼為台北縣新店市○○路一一一號之二層樓有人所在之
    建築物前時（該棟建物一樓出租開設統一超商安佳門市、二樓為雄豪建設公司、
    東佳建設股份有限公司、和泉開發公司、東燦建設公司、東懿建設公司共同使用
    之辦公室），欲將車駛入前開建築物門口停放，卻因不勝酒力，反應及駕駛操控
    能力降低，不慎駕車衝入前開建築物一樓正值營業時段、有店員乙○○、丁○○
    在內之統一超商安佳門市內，致引燃大火，使該棟建築物及萬通商業銀行設於前
    開統一超商安佳門市內之自動櫃員機均燒燬，並延燒至停放在該棟建築物門口、
    己○○所有之車號ＢＣＴ－一八二號重型機車，使該機車除左後方部分車身仍完
    好外，其餘部分均燒熔而喪失效用。統一超商安佳門市之店員乙○○於事發後旋
    即報警處理，丙○○於警員據報到場處理時在場坦承駕車肇事，嗣經警員發現丙○○身上之酒味而主動對其施以酒測，經測得其呼氣所含酒精濃度達每公升一點
    三六毫克。
二、案經甲○○代表東佳建設股份有限公司、戊○○代表萬通商業銀行、丁○○、乙○○、與己○○等人訴由台北縣政府警察局新店分局報告臺灣臺北地方法院檢察
    署檢察官偵查後聲請簡易判決處刑。
    理  由
一、訊據被告丙○○，對於在右揭時、地因服用酒類，不能安全駕駛動力交通工具而
    駕駛之犯罪事實坦承不諱，核與證人乙○○證述被告駕車衝入前開建物一節相符
    ，並有酒測單一紙在卷可稽。按刑法第一百八十五條之三所規定服用酒類，不能
    安全駕駛動力交通工具而駕駛者，應負刑事責任，揆其立法目的本在藉抽象危險
    犯之犯罪構成要件，以嚇阻酒後駕車者對道路交通安全之危害，本不以發生實害
    為必要。而所謂不能安全駕駛之認定，並無一定之數值可供界定，而係由法院以
    一般社會通念之客觀標準，足生公共危險時即足。目前行政機關所取締酒後駕車
    之參考標準，係依法務部於八十八年五月十日邀集司法院刑事廳、交通部、行政
    院衛生署、內政部警政署及中央警察大學等機關開會，所為凡呼氣酒精濃度逾每
    公升含零點五五毫克時，即屬不能安全駕駛之決議。上開會議決議本身固僅屬檢
    警取締酒後駕車之參考，尚無拘束法院之效力，惟以上開會議決議所採之標準，
    係參考美國、德國及日本等國家所進行之酒精濃度與精神狀態之測試實驗，亦即
    ，各項實驗均發現凡呼氣中酒精濃度達每公升零點五五毫克時，就人之生理方面
    ，已產生視覺反應遲鈍、影像不能集中、同時不能看清前方路況及車旁照後鏡等
    狀況，及駕駛能力已受有影響、肇事率已為一般人正常人之十倍之事實。被告丙○○於遭警施以酒測時，呼氣中酒精濃度每公升達一點三六毫克，有酒測單一份
    附卷可參，依一般社會通念，已達不能安全駕駛之程度；且其為警查獲後，經警
    對之施以直線步行、平衡動作、畫同心圓等項檢測均不合格，另有警製刑法第一
    百八十五條之三案件測試觀察紀錄表及生理平衡檢測表在卷可稽；況其因不勝酒
    力，駕車衝入前開建物內而肇事，益證其已不能安全駕車。而被告於酒後確有駕
    車之事實，業如前述，是以其於飲用酒類後，已達不能安全駕駛動力交通工具而
    仍然駕駛之犯行，堪予認定。
二、又訊據被告丙○○，對於在前開時、地酒後駕車衝入台北縣新店市○○路一一一
    號建物一樓，因而引發大火，燒燬前開建物、自動櫃員機、機車等物一節亦坦認
    無訛，並經證人乙○○分別於偵、審程序中到庭證稱：當日駕車衝入統一超商安
    佳門市內者確為被告，且該車衝入門市內不久即自右車頭部位起火，該門市內所
    有物品因而付之一炬等語明確（偵卷第五二頁訊問筆錄、本院九十二年七月十五
    日審判筆錄參照）。而本件火災肇因，亦經台北縣政府消防局認定起火處位於前
    開統一超商安佳門市自助區內車號Ｂ八—一四八一號自小客車右側上方，起火原
    因為交通事故（車號Ｂ八—一四八一號自小客車由建築物外側經由營業場所前方
    自動門駛入後停止於自助區內，於駛入過程中撞擊電器用品及隔間用裝潢，並導
    致天花板電源配線遭受拉扯而導致火災發生），有該局以九十二年二月七日店警
    刑字第○九二○○○一九三七號函檢附之火災原因調查報告書附卷可參（偵卷第
    九十至一二四頁參照）。再者，門牌號碼為台北縣新店市○○路一一一號二層建
    物因本件火災受損嚴重，亦經證人即屋主東佳建設股份有限公司之經理甲○○於
    本院審理時到庭證稱：「失火當天我是接到鄰居的通知才到場處理，我去的時候
    現場已經燒得差不多了，火已經差不多要被撲滅了，等到火被撲滅後，我有進到
    建物內部去看毀損的狀況，該建物一樓是租給統一超商公司開設便利商店，一樓
    超商門市內的物品、隔間、設備通通燒光了，鋁窗也燒熔了，二樓建物是做辦公
    室使用，也一樣燒光了，包括書桌、桌椅、冷氣、天花板通通都燒壞了，二樓的
    鋁窗也都燒熔了」、「：：：因為一樓有出租給別人，必須先修復後交給承租人
    使用，二樓的部分我們只將外觀修繕完畢，：：：內部還沒有修繕，一樓的部分
    除了外觀有裝上鋁窗，外牆再粉刷過以外，內部的部分樑柱的結構體也受到損壞
    ，另外再打環氧樹脂補強結構，也再粉刷過修繕完畢後交給承租人使用，目前超
    商已經恢復營業，恢復營業大概是失火以後一個多月的事」等語在卷（本院九十
    二年七月十五日審判筆錄參照），可知該屋之結構體、門窗均因本件火災受損嚴
    重，該建築物遮風蔽雨、供人棲身之主要效用業已喪失。又萬通商業銀行設於統
    一超商安佳門市內之自動櫃員機及停放於該門市外之車號ＢＣＴ－一八二號重型
    機車亦因本件火災遭燒燬喪失效用，業據證人戊○○、己○○於偵、審中指訴綦
    詳（偵卷第十一頁偵訊筆錄、第五十二頁訊問筆錄、第十二頁偵訊筆錄、本院九
    十二年七月十五日審判筆錄參照），此外，並有現場照片三十八幀在卷可佐（偵
    卷第三十二至三十五頁、第一○八至一二二頁參照）。按汽車行駛時，駕駛人應
    隨時注意車前狀況，並隨使採取必要之安全措施，又汽車駕駛人飲用酒類後，其
    吐氣所含酒精濃度超過每公升零點二五毫克即不得駕駛車輛，道路交通安全規則
    第九十四條第三項、第一百十四條第二款分別定有明文，被告為已考取駕照之駕
    駛人，對此誠難諉稱不知，而依當時情況，並無不能注意之情事，詎被告於酒後
    駕車上路，因不勝酒力，駕駛反應及操控能力均降低，不慎駕車衝入前開統一超
    商安佳門市內因而引發大火，其對本件火災之發生顯有過失。綜上，足認被告之
    自白與事實相符，被告失火犯行堪予認定。
三、被告於酒後已達不能安全駕駛動力交通工具之程度猶駕車上路，係犯刑法第一百
    八十五條之三醉態駕駛罪。又門牌號碼台北縣新店市○○路一一一號建物一、二
    樓分供超商門市及辦公室之用，且事發當時正值超商營業時間，前已述及，為現
    有人所在之建築物，被告因過失引發大火燒燬該建築物，係犯刑法第一百七十三
    條第二項之失火燒燬現有人所在之建築物罪。又刑法上之失火罪直接被害法益為
    社會公共安全，雖私人財產法益同時受有侵害，但本罪係列入刑法公共危險章內
    ，自以社會法益為重，被告以一失火行為，同時燒燬前開建築物及其內分屬統一
    超商公司、萬通商業銀行、東佳建設股份有限公司等人之物，亦僅成立一失火罪
    。再者，被告之失火行為，延燒至停放於前開建築物外、己○○所有之車號ＢＣ
    Ｔ－一八二號重機車，致生公共危險，另成立同法第一百七十五條第三項之罪，
    被告以一失火行為，同時觸犯刑法第一百七十三條第二項及同法第一百七十五條
    第三項之罪，為想像競合犯，應依刑法第五十五條規定，從重以刑法第一百七十
    三條第二項之罪論處。另被告所犯醉態駕駛罪及失火罪，犯意各別，構成要件互
    異，應予分論併罰。被告於失火燒燬前開建築物後未離開現場，並向前來處理之
    員警坦承駕車肇事引發大火，有警製自首調查表附卷可考（偵卷第二十三頁參照
    ），就其所犯失火罪部分，為對於未發覺之罪自首而接受裁判，應依刑法第六十
    二條規定減輕其刑；至被告所犯醉態駕駛罪部分，因係被告於接受偵詢時，遭警
    員發現其身上有酒味，而主動對其施以酒測方告查獲，業經被告陳明在卷（本院
    九十二年六月十七日訊問筆錄參照），與前開法條所定自首要件並不相符，應予
    敘明。爰審酌酒後駕車之危害及酒後不應駕車之觀念，已透過學校教育、政令宣
    導及各類媒體廣為介紹傳達各界週知多年，被告對於酒後不能駕車，及酒醉駕車
    之危險性，應有相當之認識，詎其明知飲酒致醉，不能安全駕駛，猶駕車上路，
    顯心存僥倖，並乏尊重其他用路人生命、財產安全之觀念，至為可訾；及因其疏
    失引發大火，造成他人財物嚴重受損，其迄未賠償各該受害人之損害，及其坦承
    犯行，犯後態度尚稱良好等各項情狀，就其所犯二罪，分別量處如主文所示之刑
    ，並諭知易科罰金之折算標準，另依法定其應執行刑，以資懲儆。
據上論斷，依刑事訴訟法第四百五十二條、第二百九十九條第一項前段、刑法第一百
八十五條之三、第一百七十三條第二項、第一百七十五條第三項、第五十五條、第五
十一條第五款、第六十二條前段、第四十一條第一項前段，罰金罰鍰提高標準條例第
一條前段、第二條，判決如主文。
本案經檢察官孫治遠到庭執行職務
中      華      民      國      九十二      年    七    月    二十五    日
                                      臺灣臺北地方法院交通法庭
                                          法  官  陳婷玉
右正本證明與原本無異
如不服本判決應於送達後十日內向本院提出上訴狀
                                          書記官  陳弘文
中      華      民      國      九十二      年    七    月    二十九    日
附錄本案論罪科刑法條全文：
中華民國刑法第一百七十三條
 (放火或失火燒燬現住建築物及交通工具罪)
放火燒燬現供人使用之住宅或現有人所在之建築物、礦坑、火車、電車或其他供水、
陸、空公眾運輸之舟、車、航空機者，處無期徒刑或七年以上有期徒刑。
失火燒燬前項之物者，處一年以下有期徒刑、拘役或五百元以下罰金。
第一項之未遂犯罰之。
預備犯第一項之罪者，處一年以下有期徒刑、拘役或三百元以下罰金。
中華民國刑法第一百七十五條
 (放火燒燬住宅等以外之物罪)
放火燒燬前二條以外之他人所有物，致生公共危險者，處一年以上七年以下有期徒刑
。
放火燒燬前二條以外之自己所有物，致生公共危險者，處三年以下有期徒刑。
失火燒燬前二條以外之物，致生公共危險者，處拘役或三百元以下罰金。
中華民國刑法第一百八十五條之三
服用毒品、麻醉藥品、酒類或其他相類之物，不能安全駕駛動力交通工具而駕駛者，
處一年以下有期徒刑、拘役或三萬元以下罰金。


司法院資訊處製作；財團法人民間司法改革基金會備份。
